臺灣高等法院高雄分院刑事判決　　　　99年度上訴字第1930號
上　訴　人
即　被　告　唐炎生
上列上訴人因毒品危害防制條例案件，不服臺灣高雄地方法院99
年度審訴字第3262號中華民國99年10月15日第一審判決（起訴案
號：臺灣高雄地方法院檢察署99年度毒偵字第4383號），提起上
訴，本院判決如下：
     主  文
上訴駁回。
     理  由
一、按不服地方法院之第一審判決而上訴者，須提出上訴書狀，
    並應敘述具體理由，上訴書狀未敘述上訴理由者，應於上訴
    期間屆滿後20日內補提理由書於原審法院。逾期未補提者，
    原審法院應定期間先命補正。但上訴書狀已敘述理由，惟所
    敘述者非屬具體理由，則屬不符上訴之法定程式，由第二審
    法院以其上訴不合法律上程式，判決駁回，不生定期命補正
    之問題，刑事訴訟法第350 條第1 項、第361 條、第362 條
    、第367 條定有明文。
二、按上開所稱具體理由，係指須就不服之判決為具體之指摘而
    言，如僅泛稱原判決認事用法不當或採證違法、判決不公等
    ，均非具體理由（法院辦理刑事訴訟案件應行注意事項第16
    2 點參照）；復按所謂具體理由，必係依據卷內既有訴訟資
    料或提出新事證，指摘或表明第一審判決有何採證認事、用
    法或量刑等足以影響判決本旨之不當或違法，而構成應予撤
    銷之具體事由，始克當之（例如：依憑證據法則具體指出所
    採證據何以不具證據能力，或依憑卷證資料，明確指出所為
    證據證明力之判斷如何違背經驗、論理法則）；倘僅泛言原
    判決認定事實錯誤、違背法令、量刑失之過重或輕縱，而未
    依上揭意旨指出具體事由，或形式上雖已指出具體事由，然
    該事由縱使屬實，亦不足以認為原判決有何不當或違法者（
    例如：對不具有調查必要性之證據，法院未依聲請調查亦未
    說明理由，或援用證據不當，但除去該證據仍應為同一事實
    之認定），皆難謂係具體理由，俾與第二審上訴制度旨在請
    求第二審法院撤銷、變更第一審不當或違法之判決，以實現
    個案救濟之立法目的相契合，並節制濫行上訴」（最高法院
    97年度台上字第892 號判決意旨參照）。是如上訴理由書狀
    並未依據卷內訴訟資料，具體指摘原判決認事用法有何違法
    或不當之情形，即屬上訴未敘述具體理由。
三、上訴人即被告唐炎生因犯毒品危害防制條例第10條第1 、2
    項之施用第一、二級毒品罪，經原審各判處有期徒刑8 月、
    5 月，應執行有期徒刑1 年在案。經被告於99年10月29日具
    狀提起上訴，僅載：「上訴理由後補」等語，嗣於99年11月
    17日補提上訴理由狀，略以：被告前因施用毒品案件，經原
    審法院以90年度毒聲字第7850號裁定送觀察、勒戒後，因有
    繼續施用毒品傾向，續裁定令入戒治所施以強制戒治。本件
    再犯施用毒品為99年5 月1 日，距前觀察、勒戒後已滿5 年
    ，應適用毒品危害防制條例第20條第3 項之規定，原判決所
    認本件不適用該規定，顯非適法云云。
四、按毒品危害防制條例於民國92年7 月9 日修正公布，自93年
    1 月9 日施行，其中第20條、第23條將施用毒品之刑事處遇
    程序，區分為「初犯」及「五年內再犯」、「五年後再犯」
    。依其立法理由之說明：「初犯」，經觀察、勒戒或強制戒
    治後，應為不起訴處分或不付審理之裁定；經觀察、勒戒或
    強制戒治執行完畢釋放後，「五年內再犯」者，因其再犯率
    甚高，原實施之觀察、勒戒及強制戒治既已無法收其實效，
    爰依法追訴或裁定交付審理。至於經觀察、勒戒或強制戒治
    執行完畢釋放後，「五年後再犯」者，前所實施之觀察、勒
    戒或強制戒治已足以遮斷其施用毒品之毒癮，為期自新及協
    助其斷除毒癮，仍適用「初犯」規定，先經觀察、勒戒或強
    制戒治之程序。從而依修正後之規定，僅限於「初犯」及「
    五年後再犯」二種情形，始應先經觀察、勒戒或強制戒治程
    序。倘被告於五年內已再犯，經依法追訴處罰，縱其第三次
    （或第三次以上）再度施用毒品之時間，在初犯經觀察、勒
    戒或強制戒治執行完畢釋放五年以後，已不合於「五年後再
    犯」之規定，且因已於「五年內再犯」，顯見其再犯率甚高
    ，原實施觀察、勒戒或強制戒治，已無法收其實效，即應依
    該條例第10條處罰（最高法院最高法院95年度第7 次刑事庭
    會議決議意旨參照）。本件被告唐炎生前於90年間，因施用
    毒品案件，經原審法院以90年度毒聲字第7850號裁定送觀察
    、勒戒後，因有繼續施用毒品傾向，續由原審法院裁定令入
    戒治所施以強制戒治，嗣經裁定停止強制戒治並付保護管束
    ，於93年6 月18日保護管束期滿執行完畢，並由檢察官為不
    起訴處分確定；復於前開觀察、勒戒、強制戒治執行完畢5
    年內之98年間，再犯施用毒品案件，經臺灣臺南地方法院以
    98年度訴字第603 號判決處有期徒刑7 月、4 月，應執行有
    期徒刑10月，嗣經最高法院以98年度台上字第6439號駁回上
    訴確定等情，有臺灣高等法院被告前案紀錄表在卷可參，足
    徵被告前經送觀察、勒戒、強制戒治執行完畢後5 年內已再
    犯施用毒品，並經依法追訴處罰（上開判處有期徒刑10月確
    定），而依據上開說明，縱然被告第3 次（即本件所犯）再
    度施用毒品之時間，在初犯經觀察、勒戒或強制戒治執行完
    畢釋放5 年以後，自已不合「五年後再犯」之規定。從而，
    原判決所認被告再犯本件施用毒品行為，與毒品危害防制條
    例第20條第3 項「五年後再犯」之規定有別，本件檢察官起
    訴合法，經核尚無違誤。被告上訴理由僅憑己見，誤解上開
    「五年後再犯」之規定，而就原審適法之判決，徒為法律之
    爭執，顯非適法之上訴理由，不足以認為原判決有何不當或
    違誤。
五、綜上所述，被告唐炎生所舉之上訴理由，不足以認為原判決
    有何不當或違誤，而構成應予撤銷之具體事由，且被告於上
    訴期間屆滿後之20日內（被告於99年10月21日收受原審判決
    ，見原審卷第53頁），未再補提其他上訴具體理由，則被告
    之上訴自與刑事訴訟法第361 條第2 項所稱「具體理由」顯
    非相當，足認被告之上訴，違背法律上之程式，爰不經言詞
    辯論，逕行判決駁回上訴。
據上論斷，應依刑事訴訟法第367 條前段、第372 條，判決如主
文。
中    華    民    國    100     年    1   月    31    日
              刑事第三庭    審判長法  官  莊崑山
                                  法  官  唐照明
                                  法  官  張意聰
以上正本證明與原本無異。
施用第二級毒品部分不得上訴。
如不服本判決關於施用第一級毒品部分，應於收受本判決後10日
內向本院提出上訴書狀，其未敘述上訴理由者，並得於提起上訴
後10日內向本院補提理由書狀（均須按他造當事人之人數附繕本
）「切勿逕送上級法院」。
中    華    民    國   100    年    1     月    31    日
                                  書記官  王秋淑